【裁判字號】    92,重上更(三),24
【裁判日期】    920904
【裁判案由】    偽造有價證券等
【裁判全文】
臺灣高等法院高雄分院刑事判決                九十二年度重上更(三)字第二四號
    上  訴  人  乙○○
    即  被  告 （即簡麗花）
    指定辯護人  本院公設辯護人  孫妙岑
右上訴人因偽造有價証券等案件，不服臺灣高雄地方法院八十三年度自字第七一三號
中華民國八十四年三月三十日第一審判決，提起上訴，經判決後，由最高法院第三次
發回更審，本院判決如左：
      主  文
原判決關於乙○○（原名簡麗花）部分撤銷。
乙○○意圖供行使之用，而偽造有價證券，處有期徒刑參年貳月。
如附表一所示之本票貳紙上偽造之「黃碧惠」為發票人部分（包括「黃碧惠」署押各
壹枚、「黃碧惠」印文各貳枚）及該印文所示偽造之「黃碧惠」印章壹枚，與附表二
所示授權書上所偽造之「黃碧惠」署押、印文各壹枚及該印文所示偽造之「黃碧惠」
印章壹枚，均沒收。
      事  實
一、乙○○（原名簡麗花）於八十二年間向立翔建設股份有限公司（下稱立翔公司）
    購買正建築中之預售房屋，即坐落高雄市○鎮區○○段第二一五號、第二二三號
    土地及其上建物一樓部分四間店面，於建築完成為第一次登記時，門牌號碼編為
    高雄市前鎮區○○○路二十三號、二十三之一號、二十五號、二十五之一號，而
    於購買之初，二十三號及二十三之一號為一戶（以下稱店Ａ棟），二十五號及二
    十五之一號為一戶（以下稱店Ｂ棟），房屋建築中，乙○○因無力再繼續繳款，
    遂於八十二年八月間某日，以上開店面Ａ棟之房、地向代書吳明江借得新臺幣（
    下同）三百五十萬元，並約定至立翔公司將該Ａ棟房、地之買受人變更為吳明江
    之妻黃碧惠之名義（即信託登記為黃碧惠之名義），迨清償後再變更回乙○○名
    義。乙○○並因陪同吳明江赴立翔公司辦理更名手續時，取得吳明江之妻黃碧惠
    之印鑑證明一份備用。嗣因該Ｂ棟店面之款項，乙○○亦無力再繳款，乙○○乃
    於八十二年十月十八日，至高雄市○○區○○街三七七巷二四號代書甲○○住處
    接洽貸款。經甲○○表示須以該Ａ、Ｂ二棟房屋為其借款之擔保後，乙○○竟意
    圖為自己不法之所有，於當日在高雄市委託不知情之刻印者偽刻「黃碧惠」之印
    章一顆後，蓋在甲○○所事先寫好內容，交付乙○○如附表二所示之授權書「立
    授權書人欄」上，及使不知情之不詳姓名者偽簽「黃碧惠」之名於其上，完成該
    授權書之記載而予以偽造。又意圖供行使之用，再於八十二年十月十九日，在高
    雄市某不詳地點，先委託不知情之刻印者，偽造「黃碧惠」之另一顆印章後，於
    其所簽發如附表一所示之本票二紙上，分別偽造「黃碧惠」之簽名署押各一枚及
    以該偽造「黃碧惠」之另一枚印章蓋在該本票上，偽造「黃碧惠」之印文各二枚
    ，偽造黃碧惠與其同為發票人之本票二紙後（另以其夫名義簽發同上面額七十五
    萬元之本票二張及以自己名義簽發面額五十萬元、七十萬元之本票各一張，合計
    四百二十萬元，但除上開提出之二張外，其餘已滅失），於同日上午十時許，持
    上開黃碧惠之印鑑證明書、上開偽造之授權書各一份、及上開偽造之本票二紙前
    往甲○○之住處，原欲向黃琴淑借錢，因黃琴淑反悔，甲○○乃與黃琴淑商議，
    先由黃琴淑借錢給甲○○，再由甲○○借給乙○○，乙○○乃出示該授權書、本
    票及印鑑證明，向甲○○佯稱：黃碧惠因出國，不克前來，惟其已獲得黃碧惠全
    權授權，可以上開店Ａ棟供其調借款項等語，甲○○因見乙○○攜來黃碧惠名義
    之授權書及印鑑證明，並有乙○○與黃碧惠共同簽發之本票二紙，不疑有詐，誤
    信乙○○已獲黃碧惠之授權而應允貸款，遂與乙○○簽定切結書，約定甲○○貸
    予乙○○三百五十萬元（扣除利息及費用後，簡女實得二百八十二萬元），並由
    乙○○提供上開Ａ棟及Ｂ棟房、地作為貸款之擔保物，其中店Ｂ棟之買受人名義
    ，亦共同至立翔公司，先依甲○○與黃琴淑之約定，變更為黃琴淑名義，數日後
    ，甲○○還錢給黃琴淑後再變更為甲○○之名義，該Ａ棟店面則作為連帶擔保，
    俟該Ａ棟店面於建妥辦理第一次登記後須設定抵押權予甲○○等情，足以生損害
    於黃碧惠及甲○○。乙○○與甲○○達成協議後，即與甲○○共同前去立翔公司
    繳納店Ｂ棟所積欠之款項，惟事後因乙○○拒不清償款項，又未依約將店Ａ棟設
    定抵押權於甲○○，甲○○隨即將如附表一所示之本票二紙聲請本票裁定准予強
    制執行，以便求償，經原審法院民事庭裁定准予強制執行後，因黃碧惠對甲○○
    提起確認上開二紙本票債權不存在之訴，並主張其並無簽發本票及授權乙○○之
    事實，甲○○始知受騙。
二、案經甲○○於原審提起自訴。
      理  由
一、訊據上訴人即被告乙○○固坦承右揭未得黃碧惠同意，而以黃碧惠名義簽發如附
    表一所示本票二紙之事實，惟否認有何偽造本票、授權書及詐欺之犯行，辯稱：
    我雖有向甲○○借款，但並無持黃碧惠之印鑑證明前去，且我所帶去黃碧惠名義
    之授權書，亦非甲○○所提供卷附之授權書，而是另外一份，且黃碧惠確實有授
    權我，我所借得之款項是由甲○○直接繳交予立翔公司，我未拿到錢，而該二紙
    本票是在甲○○之住處，甲○○叫我需簽黃碧惠之名字，我因不懂法律才以黃女
    名義簽發本票，故我並無詐欺及偽造本票之犯行云云。
二、經查：
（一）右揭犯罪事實，業據自訴人甲○○指述綦詳，並有附表一所示被告乙○○供承
      未得黃碧惠同意，而以黃碧惠名義所簽發之本票二紙；附表二所示黃碧惠名義
      之授權書一紙、及黃碧惠之印鑑證明書與借款切結書影本各一份附卷可資佐証
      。而被告乙○○對該借款切結書之真正亦不否認（見原審卷第九十四頁，此係
      以後為履行清償事宜所書立，被告雖一再主張其保有授權書，惟於本院前審八
      十六年七月十六日僅提出切結書原稿影印附卷，並非授權書）；此外，被告乙
      ○○於向自訴人借得款項後有偕同自訴人前去立翔公司繳款之事實，復有立翔
      公司之收款單一紙附卷足稽（見原審卷第十三、十四頁），並經證人即立翔公
      司之負責人徐享鑫於原審結稱：「店Ａ棟、店Ｂ棟當初簽約是簡麗花，後來因
      為他付款付不起，而與我們解約，換成樓上較小之房間，事後又來說，他找到
      合夥人可以買店Ａ棟、店Ｂ棟，店Ａ棟後來更改買受人黃碧惠、店Ｂ棟更改買
      受人為甲○○」及本院前審亦證稱：「店Ａ棟是八十二年八月二十三日來公司
      ，：：：八十三年二、三月間過戶給黃碧惠，吳明江及黃碧惠拿出一六五萬元
      ，店Ｂ棟是八十二年十月十九日到我們處來辦過戶，拿錢的人是黃琴淑，同前
      情形，黃女拿出二八二萬元後過戶給黃琴淑，一些銀行貸款手續由黃琴淑辦，
      ：：：被告之前有連繫同意這樣做，到了十月二十三日甲○○打電話說，名義
      人變更為甲○○，：：：他已將錢還給黃琴淑，故房子要過戶在葉名下，黃琴
      淑及被告都同意」屬實（見原審卷第七十八至八十頁、本院上訴卷第三八、三
      九頁），而被告原先是要向台北楊先生之妻黃琴淑借錢，嗣黃琴淑探聽得知被
      告信用不佳，乃反悔不願意，自訴人甲○○以先前已答應被告，乃與黃琴淑商
      議，由黃琴淑借錢給甲○○，甲○○再借錢給被告，立翔公司之房地買受人名
      義先變更為黃琴淑，以為保障，數日後，甲○○還黃琴淑款項，再變更為甲○
      ○名義等情，亦據為黃琴淑提領款出借之黃琴淳到庭証述明確（見本院上訴卷
      第一六九、一七０頁），參以被告並與甲○○訂立切結書，將上開本票、授權
      書、印鑑証明等文件均交予甲○○，被告並表示要向甲○○清償等情觀之，足
      徵被告乙○○確係向自訴人甲○○借款無訛，其於本院前審辯稱非向自訴人借
      錢，自訴人非被害人，不得提起自訴云云，不足採信；且被告乙○○因向自訴
      人借款以清償積欠立翔公司之欠款，其因此亦取得債務清償之利益（係指示交
      付以減輕自己之債務負擔），是被告乙○○另辯稱：被告所借得之款項悉數由
      立翔公司收取，被告並未得款，尚不構成詐欺云云，亦無足取。
（二）被告乙○○雖另辯稱：黃碧惠之夫吳明江曾授權我去借款云云，惟查於原審同
      為被告之黃碧惠（經原審判決無罪確定）於原審歷次訊問時均堅稱：其並未授
      權被告乙○○前去借款，且又稱未交印鑑證明及授權書予被告乙○○，該印鑑
      證明係因以其名義要登記上開店Ａ棟時繳去立翔公司所用，事後為乙○○所拿
      取，而其亦未書寫該授權書，且授權書上之印文亦非其印鑑之印文，本件其均
      不知情等語（見原審卷第五十、五一、一０五、一二三至一二六、一三０頁）
      。又實際與被告接洽之黃碧惠之夫吳明江於本院前審亦到庭証稱：授權書是八
      十三年二、三月才給被告，授權內容是要報幼稚園的執照，與附表二之授權書
      內容差太多語（見本院上訴卷第二十頁）；本院前審於八十六年四月三十日再
      度訊問吳明江及黃碧惠均稱：「因簡麗花向立翔公司購買店Ａ棟及店Ｂ棟房屋
      ，無力繳納價金，所以提供Ａ棟給我們承受，借款三五０萬元，以黃碧惠名義
      受領登記，有提供印鑑証明以辦理過戶，我們與簡女一起去立翔公司辦理過戶
      手續，承受店Ａ棟之買賣契約，簡女有寫切結書，借三五０萬元，如果三個月
      後無法清償，就把房子過戶給我們，我們想法是希望還錢，不是買房子；被告
      到我事務所，說她已招募股東要開設幼稚園，因為店Ａ棟名義是我們的，所以
      要屋主的同意，所以由吳明江出具一份授權書，由吳明江書寫蓋黃碧惠的印鑑
      章及簽黃碧惠名字後，及印鑑証明，都交給被告，表示同意他去辦理幼稚園，
      但非卷附之授權書，且甲○○我們不認識，授權書的內容與我所寫的也不一樣
      ，後來幼稚園就沒有消息了，卷附之本票上黃碧惠簽名及印章均非我們的，且
      這事我們完全不知情，卷附授權書確非我們給被告，交付被告印鑑証明書時間
      忘記了，但印鑑証明書只給她一份，印鑑証明是八十二年八月申請的，申請五
      份，交給立翔公司及被告的印鑑証明均是同時申請出來的」等語（見本院上更
      一卷第六十九至七十頁），均證述其出具授權書給被告係要報幼稚園的執照之
      用，而非本件向他人借款用之授權書。又經原審將上開授權書之原本、黃碧惠
      之印鑑證明與黃女之印鑑一枚送請法務部調查局鑑驗結果，該授權書上「黃碧
      惠」之印文與黃女印鑑之印文並不相符；而黃碧惠之印鑑證明上之印文則與其
      印鑑之印文一致，此有該局八十三年十二月二十七日編號第00000000
      號鑑定通知書一份在卷可稽（見原審卷第九五頁），且該授權書上「黃碧惠」
      簽名之署押，經原審及本院比對黃碧惠於原審書寫其姓名之筆劃字跡（見原審
      卷第五二頁）其間架、態勢、結構亦不相符，足徵該授權書確實非黃碧惠所制
      作，而係他人所偽造無訛。準此，亦堪認被告乙○○所辯其確實有獲黃女授權
      云云，實難採信。而被告乙○○事後雖又辯稱：被告所帶去借款之授權書不是
      卷附之授權書，而是另有其他之授權書云云，惟卻又無法提出以供法院查證，
      且證人朱美慧及在場見聞被告乙○○與自訴人簽訂切結書時為見證人之證人蔡
      滿織二人，於原審審理中亦分別證稱：簡麗花於前去向自訴人借款時，係拿已
      簽寫好了的授權書及黃碧惠之印鑑證明前來，且簡女有說黃碧惠已出國不能來
      等語（原審八十三年十一月二十九日審判筆錄），本院函諸高雄市政府教育局
      ，被告八十二年間並未申請創辦幼稚園，八十三年度、八十四年度設立二家補
      習班，並檢送其立案資料，並無授權書。有該局八十六年五月十日高市教三字
      第一二七六三號函附相關資料可按。益徵被告乙○○於借款時係行使偽造黃碧
      惠名義之授權書等事實，亦洵堪認定。
（三）本票及授權書上黃碧惠之簽名署押及印文，既均非黃碧惠所為，而由被告提出
      行使（被告乙○○雖否認該授權書係其所提出，但其所提出之切結書上已表示
      願將Ａ、Ｂ棟房地交由自訴人甲○○處理，此為貸款之條件。該Ａ棟房屋登記
      名義人既係黃碧惠，則被告為達成貸款之目的，應由其負責提出授權書，自訴
      人係提供金錢之一方，並不需要自行製作該授權書），則其上之簽名署押及印
      文，亦必是由被告所偽造，又被告偽造印文之前，亦必先偽造該印文之印章，
      故該二印文之印章必是被告所偽造，亦可認定，至本票及授權書上黃碧惠之簽
      名署押，經比對後二者並不相同，而本票上黃碧惠之署押為被告所簽，已如前
      述，則授權書上黃碧惠之署押應非被告所簽，惟該授權書既為被告所提出行使
      ，必係被告交由不知情之人所簽，被告乙○○為間接正犯，該署押亦屬被告所
      偽造，亦可認定。至自訴人於本院前審審理中雖陳稱該授權書的字係其所書寫
      等語（本院上更一卷第三十四頁反面），但同時又表示：「：：授權書：：都
      是我向簡麗花要求而她寫來給我的：：」，足見甲○○僅係就該授權書之內容
      予以代為書寫，但就該授權書之「立授權書人」欄下，則留空白，而為被告乙
      ○○所偽造。
（四）被告乙○○於本案審理及原審八十三年度簡上字第一七三號確認本票債權不存
      在之民事事件審理中，已迭次供承如附表一所示之本票二紙係其以黃碧惠之名
      義所開立，並無經黃女之同意，黃女並不知情等語（原審卷八十三年十一月十
      五日、八十四年三月二十三日審判筆錄；上揭民事事件八十三年十一月十日準
      備程序筆錄及八十四年二月十四日言詞辯論筆錄），並經本院前審及原審調閱
      上揭民事事件之全案卷宗查明屬實。此外，復有被告乙○○供承為其所冒黃碧
      惠之名而在其所開立如附表一所示之本票二紙上，所偽造黃碧惠亦為發票人之
      本票二紙在卷足稽。自訴人於八十三年八月二日原審確認本票債權不存在一案
      中雖稱「系爭本票黃碧惠是簡麗花簽的，是我叫他簽的」云云，揆其意乃係被
      告既持黃碧惠名義之不動產供擔保借款，自必要求其提出黃碧惠名義之本票以
      多一層保障，並非教唆被告偽造他人名義之本票。被告乙○○雖辯稱該二紙本
      票係自訴人叫其簽黃碧惠之名，其不知此事違法云云，惟查，以被告乙○○於
      本案從事房地產之交易買賣，衡之常情，其豈有不知冒名黃碧惠開立本票具違
      法性之理﹖況自訴人係借款予被告乙○○之人，其出借款項時，必以保障其債
      權為首要任務，若其唆使被告簡麗花偽造本票，既不能保障其債權，又觸犯刑
      章，一般債權人不致如此，自訴人本人從事代書業務，更不可能如此。故上開
      民事事件第一審即八十三年雄簡字第一三八五號之筆錄雖記載自訴人曾主張本
      票上黃碧惠之姓名係自訴人叫被告簽的等語，惟訊據自訴人堅決否認，辯稱：
      當時我係主張我要被告提出保障債權之本票，應有黃碧惠之簽名，並非我要被
      告簽黃碧惠之名等語，本院參酌自訴人於該民事事件第二審時，即已明確主張
      之前係要求被告帶黃碧惠到場，如不能到場，亦要在本票上簽名，嗣被告提出
      本票時黃碧惠之名已簽好等語，並經証人朱美慧、蔡滿織於該案証述屬實，業
      經本院前審調卷調查無訛，自訴人所辯亦符經驗法則，該民事事件第一審筆錄
      之上開記載，亦難為被告有利之認定，是若非該二紙本票於被告乙○○前來向
      自訴人借款時已簽發完畢，自訴人又豈會輕率貸以款項﹖參酌該二紙本票上除
      各有被告簡麗花所偽簽之「黃碧惠」署押一枚外，復有偽造之「黃碧惠」印文
      各二枚可稽，準此，該二紙本票應確係被告乙○○於向自訴人借款前已偽造完
      成，而持向自訴人借款以作為擔保之事實，亦堪認定。被告乙○○辯稱該二紙
      本票係自訴人叫我簽黃碧惠之名云云，非但不符經驗法則，且經查復與實情不
      合，自難採信。又上開本票上之二枚印文與黃碧惠印鑑證明之印文雖有不同，
      惟因社會上使用本票慣例，本票之印文不須與印鑑證明之印文相同，而授權書
      上黃碧惠印文與印鑑證明之印文經送鑑定雖有不同，已如前述，然以肉眼觀察
      ，實難分辨，有該二印文附卷可証，自訴人予以收受，亦難謂有違常情。
（五）被告乙○○於本院前審供稱：「我拿六紙本票給自訴人，除了簽我名字外，再
      簽我先生的有二張，除了簽我名字外，再簽黃碧惠的名字有二張，另外二張只
      有簽我名字」（見本院上訴卷第一三九頁）、「我共簽了面額四百二十萬的本
      票給甲○○」（見本院上更一卷第四十五頁），核與自訴人甲○○於本院前審
      所指稱：被告有交付六張本票給我，其他四張可能因搬家找不到等語相符（見
      本院上訴卷第一○一頁、第一三九頁），顯見被告除偽造上開面額七十五萬元
      之本票係二張交付自訴人外，另以其夫及自己名義簽發面額計二百七十萬元之
      本票四張，合計四百二十萬元，但自訴人除提出面額七十五萬元之二張外，餘
      已滅失，而無法提出；自訴人並稱其書立該授權書係要被告拿去打字，並承認
      切結書真正，內容係還錢的事。被告乙○○對此亦無法提出與此相反之事証。
      且如上所述，吳明江既早於八十二年八月申請印鑑証明書五份，並交付被告以
      辦理更名，被告自非不可能於同年十月間持此印鑑証明向自訴人借款。吳明江
      既交付黃碧惠之印鑑証明予被告，其係應被告乙○○之請求，書立同意申請幼
      稚園之授權書，亦合常情，自訴人所欲之授權書則非設立幼稚園之用，其收受
      者自非吳明江所真正書立之授權書。被告辯以其係交付吳明江書立同意設立幼
      稚園之授權書，自非可信。
（六）被告乙○○於冒用黃碧惠之名義簽發本票後，復以該二紙偽造之本票及偽造黃
      碧惠名義之授權書，持向自訴人佯稱已獲授權及有擔保而借得款項，其偽造有
      價證券、詐欺取財及偽造並行使私文書之犯行，均事證明確，洵堪認定。被告
      於本院另聲請傳訊證人徐享鑫、陳國豐、吳明江、黃碧惠、高榮松以及另向高
      雄市政府教育局函查，向原審臺灣高雄地方法院調卷云云，因被告罪證已很明
      確，本院認無必要，併予敘明。
三、按被告乙○○意圖供行使之用，而偽造黃碧惠之署押及印文於其所開立如附表一
    所示之本票二紙上，而偽造黃碧惠亦為發票人；並偽造黃碧惠之授權書，持向自
    訴人佯稱已獲借款之擔保，而使自訴人陷於錯誤始貸予款項之行為，核係犯刑法
    第二百零一條第一項之偽造有價證券罪、同法第三百三十九條第一項之詐欺取財
    罪及同法第二百十六條、第二百十條行使偽造私文書罪，被告乙○○偽造本票後
    據以行使，其行使之低度行為已被偽造之高度行為所吸收，不另論其行使偽造有
    價證券罪；其偽造私文書之低度行為亦為行使之高度行為所吸收，亦不另論罪；
    被告乙○○偽造「黃碧惠」之署押、印文及其印章（係委託不知情之人所代刻，
    為間接正犯）之行為，復為其偽造有價證券及偽造私文書之階段行為，亦不另論
    其偽造署押及印文罪。又被告乙○○係以偽造有價證券及行使偽造私文書之方法
    行為，達成其詐欺犯行之結果行為，其所犯偽造有價證券罪、行使偽造私文書罪
    與詐欺罪間，有方法結果之牽連關係，為牽連犯，應依刑法第五十五條規定從一
    重之偽造有價證券罪處斷。
四、原審予以論罪科刑，固非無見，惟查原審漏認被告亦有偽造黃碧惠印章之犯行，
    且被告除偽造「黃碧惠」之名義之本票二紙外，尚以其夫名義簽發面額七十五萬
    元之本票二張及以自己名義簽發面額五十萬元、七十萬元之本票各一張，合計四
    百二十萬元交付自訴人，已如前述，原判決未予明白認定，均有未洽，被告乙○
    ○上訴意旨否認犯罪，雖無理由，惟原判決既有可議，自應由本院將原判決關於
    被告乙○○（即簡麗花）部分予以撤銷改判，審酌被告乙○○前有恐嚇罪之前科
    ，此有臺灣高雄地方法院檢察署刑案資料查註紀錄表一份可稽，仍不知悔改，復
    犯本案之罪，且犯後猶飾詞否認，足徵其惡性非輕，且被告乙○○冒黃碧惠之名
簽發本票，損及票據為社會支付工具之機能，其迄今尚未清償自訴人所借之款項
    等情，爰科處如主文第二項所示之主刑。如附表一所示之本票貳紙上偽造之「黃
    碧惠」為發票人部分（包括「黃碧惠」署押各壹枚、「黃碧惠」印文各貳枚），
    依刑法第二百零五條不問屬於犯人與否沒收之（另以被告為發票人部分，不諭知
    沒收）；與附表二所示授權書上所偽造之「黃碧惠」署押、印文各壹枚及該印文
    所示偽造之「黃碧惠」印章壹枚，以及偽造本票之黃碧惠印文所示偽造之「黃碧
    惠」印章壹枚，均應依刑法第二百十九條之規定不問屬於犯人與否諭知沒收。
五、同案被告黃碧惠部分，已經原審判決確定，本院不另論列。
六、自訴人經合法傳喚，無正當之理由不到庭者，爰不待其陳述，逕行判決。
據上論結，應依刑事訴訟法第三百六十九條第一項前段、第三百六十四條、第二百九
十九條第一項前段、第三百四十三條、第三百三十一條第一項，刑法第二百零一條第
一項、第二百十六條、第二百十條、第三百三十九條第一項、第五十五條、第二百零
五條、第二百十九條，罰金罰鍰提高標準條例第一條前段，判決如主文。
中      華      民      國    九十二年      九      月      四      日
                              臺灣高等法院高雄分院刑事第九庭
                                  審判長法官  張明松
                                        法官  張盛喜
                                        法官  任森銓
右正本證明與原本無異。
如不服本判決應於收受本判決後十日內向本院提出上訴書狀，其未述上訴理由者，
並得於提起上訴後十日內向本院補提理由書狀（均須按他造當事人之人數附繕本)「
切勿逕送上級法院」。
                                      書記官  施耀程
中      華      民      國      九十二      年      九      月     四   日
附錄：本判決論罪科刑法條：
刑法第二百零一條第一項、第二百十六條、第二百十條、第三百三十九條第一項
刑法第二百零一條第一項
意圖供行使之用，而偽造、變造公債票、公司股票或其他有價證券者，處三年以上十
年以下有期徒刑，得併三千元以下罰金。
刑法第二百十六條
行使第二百十條至第二百十五條之文書者，依偽造、變造文書或登載不實事項或使登
載不實事項之規定處斷。
刑法第二百十條
偽造、變造私文書，足以生損害於公眾或他人者，處五年以下有期徒刑。
刑法第三百三十九條第一項
意圖為自己或第三人不法之所有，以詐術使人將本人或第三人之物交付者，處五年以
下有期徒刑、拘役或科或併科一千元以下罰金。


司法院資訊處製作；財團法人民間司法改革基金會備份。
